【裁判字號】    99,易,1130
【裁判日期】    991130
【裁判案由】    妨害自由等
【裁判全文】
臺灣苗栗地方法院刑事判決              99年度易字第1130號
公  訴  人  臺灣苗栗地方法院檢察署檢察官
被      告  邱振玄
            劉憲耆
上列被告因妨害自由等案件，經檢察官提起公訴（99年度偵字第
2381號），本院裁定改依簡式審判程序審理，判決如下：
    主  文
邱振玄共同犯強制罪，處有期徒刑貳月，如易科罰金，以新臺幣
壹仟元折算壹日；又共同犯強制罪，處有期徒刑貳月，如易科罰
金，以新臺幣壹仟元折算壹日；又共同犯強制罪，處有期徒刑貳
月，如易科罰金，以新臺幣壹仟元折算壹日。應執行有期徒刑伍
月，如易科罰金，以新臺幣壹仟元折算壹日。緩刑貳年，並向公
庫支付新臺幣伍萬元。
劉憲耆犯重利罪，處拘役伍拾日，如易科罰金，以新臺幣壹仟元
折算壹日；又共同犯強制罪，處有期徒刑月，如易科罰金，以
新臺幣壹仟元折算壹日；又共同犯強制罪，處有期徒刑月，如
易科罰金，以新臺幣壹仟元折算壹日；又犯恐嚇危害安全罪，處
有期徒刑貳月，如易科罰金，以新臺幣壹仟元折算壹日；又共同
犯強制罪，處有期徒刑月，如易科罰金，以新臺幣壹仟元折算
壹日；應執行有期徒刑玖月，如易科罰金，以新臺幣壹仟元折算
壹日。緩刑年，並向公庫支付新臺幣拾萬元。
    事  實
一、緣吳宸旭因承包「天佑環保實業有限公司」新建廠房工程，
    積欠下游廠商即邱振玄新臺幣（下同）31萬元工程款，又吳
    宸旭因無法發放工資及繳納票款，乃經由邱振玄介紹，向劉
    憲耆借款。嗣(一)劉憲耆於民國98年12月某日，在苗栗縣公館
    鄉○○村○○鄰○○路64號住處，趁吳宸旭需錢孔急，出借款
    項70萬元，並收取每個月7 分利息即每月需付4 萬9000元之
    顯不相當之重利，共計預扣二個半月之利息12萬元，吳宸旭
    僅實拿58萬元應急。(二)邱振玄、劉憲耆見吳宸旭拖延多時仍
    無力返還上開工程款及借款，共同基於強制之犯意聯絡，對
    吳宸旭、郭春鳳為下列犯行：
  (1)劉憲耆、邱振玄於99年3 月19日下午3 、4 時許，共同駕車
    前往桃園縣大溪鎮○○路○段198 之1 號「江山快炒店」後
    方工寮，推由劉憲耆以言語對吳宸旭脅迫：如不還錢及簽署
    本票及借據，將要拖走天佑環保實業有限公司的怪手，讓你
    無法請款等語，迫使吳宸旭不得已而簽署借據1 張及31萬元
    本票1 張交付予邱振玄、劉憲耆，即以此脅迫方式，致使吳
    宸旭行無義務之事。
  (2)劉憲耆、邱振玄於99年4 月13日下午3 、4 時許，共同駕車
    前往桃園縣大溪鎮○○里○○鄰○○路○段463 巷15號吳宸旭
    住處，因未遇吳宸旭本人，推由劉憲耆以言語對吳宸旭之妻
    郭春鳳脅迫：如不交出家中鑰匙，兒子出門要小心一點，及
    要在妳家睡到吳宸旭回來等語，致使郭春鳳不得已將其住家
    鑰匙1 支交給劉憲耆，即以此脅迫方式，致使郭春鳳行無義
    務之事（該鑰匙1 支於99年4 月26日下午交還郭春鳳）。
  (3)邱振玄、劉憲耆於同年4 月26日下午4 時許，共同駕車前往
    吳宸旭之上址住處欲向吳宸旭催討債務，因未遇吳宸旭，劉
    憲耆竟另基於恐嚇之犯意，向在家中之郭春鳳恫嚇以：今天
    如果沒有到南部找妳老公出面的話，會很難看，還要將妳服
    務的便當店砸掉，及妳家人都要小心一點等語，以此加害生
    命、身體之事予以恐嚇。郭春鳳聞言後心生畏懼，致生危害
    於安全。
  (4)郭春鳳因受劉憲耆、邱振宏上述恐嚇、脅迫，乃於同年4 月
    26日下午4 時30分許，不得已致以電話向所服務之便當店請
    假後，在其住處搭上劉憲耆所駕駛之車牌號碼為Q9─1001之
    自用小客車，附載邱振玄，一起前往台南地區尋找吳宸旭，
    而行無義務之事；嗣於邱振玄、劉憲耆駕車偕同郭春鳳駕車
    前往台南地區途中，適吳宸旭撥打電話聯絡邱振玄，經雙方
    約定於頭份鎮○○里○ 鄰○○街246 號旁邱振玄所開設之「
    建綸工程行」洽談債務，再於同日晚間11時20分許，在上址
    建綸工程行二樓洽談時，經警稍早據報當場查獲。
二、案經吳宸旭、郭春鳳訴由桃園縣警察局大溪分局報請臺灣苗
    栗地方法院檢察署檢察官偵查起訴。
    理  由
一、本件被告邱振玄、劉憲耆犯係死刑、無期徒刑、最輕本刑為
    3 年以上有期徒刑以外之罪，其於本院準備程序中就前揭被
    訴事實為有罪之陳述，經受命法官告知簡式審判程序之旨，
    並聽取其與公訴人之意見後，本院認無不得或不宜改依簡式
    審判程序進行之處，爰依刑事訴訟法第273 條之1 第1 項、
    第284 條之1 ，本院合議庭裁定由受命法官獨任依簡式審判
    程序審理；又簡式審判程序之證據調查，依刑事訴訟法第27
    3 條之2 規定，不受同法第159 條第1 項審判外陳述排除之
    限制，再被告對於卷內之各項證據，亦不爭執證據能力，故
    卷內所列之各項證據，自得作為證據，合先敘明。
二、上揭事實，業據被告邱振玄、劉憲耆於本院審理時坦承不諱
    ，且有證人即被害人吳宸旭、郭春鳳、吳翊民、吳映霆於警
    詢、偵查中證述之情節相符，且有桃園縣警察局大溪分局搜
    索筆錄、扣押筆錄、扣押物品目錄表、支票影本、退票理由
    單影本、本票影本、借據影本、模板工程契約書影本、車籍
    查詢基本資料各1 份及照片影本10張在卷可稽，足認被告邱
    振玄、劉憲耆上開自白與事實相符，被告邱振玄、劉憲耆犯
    行洵堪認定，應予以依法論科。
三、核被告劉憲耆就事實欄一(一)所為，係犯刑法第344 條之重利
    罪；被告邱振玄、劉憲耆就事實欄一(二)(1)、(2)、(4)所為，均
    係犯刑法第304 條第1 項之強制罪；被告劉憲耆就事實欄一
    (二)(3)所為，係犯刑法第305 條之恐嚇危害安全罪。被告邱振
    玄、劉憲耆間就事實欄一(二)(1)、(2)、(4)所為之犯行，有犯意
    聯絡、行為分擔，應論以共同正犯。至被告邱振玄、劉憲耆
    所犯上開各罪間，犯意各別，行為互殊，且皆可獨立評價，
    自應分論併罰。爰審酌被告劉憲耆就重利犯行已破壞金融秩
    序，剝奪經濟弱者，坐享重利，致被害人之經濟狀況更形惡
    劣，事後更係與被告邱振玄共同以強迫他人行無義務之事、
    恐嚇方式討債，造成他人身心自由受妨害，終日生活於恐懼
    之中，其等行為實無可取；惟兼念及被告2 人犯罪動機、目
    的、手段，犯後坦承犯行、態度良好；被害人表示不需要與
    被告調解，且不予追究妨害自由犯行等一切情狀，此有本院
    公務電話紀錄1 份（見本院卷第24頁），分別量處如主文所
    示之刑，並就被告2 人判處有期徒刑部份，各別合併定其應
    執行之刑；又審酌其等年齡、職業、收入、社會地位等節，
    並諭知易科罰金之折算標準，以資儆懲。
四、末查被告邱振玄、劉憲耆未曾因故意犯罪受有期徒刑以上刑
    之宣告，此有臺灣苗栗地方法院檢察署刑案資料查註紀錄表
    及臺灣高等法院被告前案紀錄表各1 份附卷可佐，其經此教
    訓，自當知所警惕而無虞再犯，本院綜核各情認上開有期徒
    刑、拘役之宣告，已足策其自新，所宣告之刑，以暫不執行
    為適當，併依法諭知被告邱振玄緩刑2 年，並依刑法第74條
    第2 項第4 款規定，命向公庫支付5 萬元之金額，用啟自新
    ；被告劉憲耆緩刑3 年，並依刑法第74條第2 項第4 款規定
    ，命向公庫支付10萬元之金額，用啟自新。
據上論斷，應依刑事訴訟法第273 條之1 第1 項、第299 條第1
項前段，刑法第304 條第1 項、第305 條、第344 條、第28條、
第41條第1 項前段、第8 項、第51條第5 款、第74條第1 項、第
2項 第4 款，刑法施行法第1 條之1 ，判決如主文。
本案經檢察官林俊杰到庭執行職務。
中    華    民    國    99    年    11    月    30    日
                  刑事第三庭  法  官  許蓓雯
以上正本證明與原本無異。
如不服本判決應於收受判決後10日內向本院提出上訴書狀，並應
應敘述具體理由。其未敘述上訴理由者，應於上訴期間屆滿後20
日內向本院補提理由書( 均須按他造當事人之人數附繕本) 「切
勿逕送上級法院」。告訴人或被害人如對本判決不服者，應具備
理由請求檢察官上訴，其上訴期間之計算係以檢察官收受判決正
本之日期為準。
                              書記官  徐一夫
中    華    民    國    99    年    11    月    30    日
本案論罪科刑法條：
刑法第304 條第1 項
以強暴、脅迫使人行無義務之事或妨害人行使權利者，處三年以
下有期徒刑、拘役或三百元以下罰金。
刑法第305 條
以加害生命、身體、自由、名譽、財產之事，恐嚇他人致生危害
於安全者，處二年以下有期徒刑、拘役或三百元以下罰金。
刑法第344條
乘他人急迫、輕率或無經驗貸以金錢或其他物品，而取得與原本
顯不相當之重利者，處一年以下有期徒刑、拘役或科或併科一千
元以下罰金。

司法院資訊處製作；財團法人民間司法改革基金會備份。
